【裁判字號】    99,聲,2401
【裁判日期】    990824
【裁判案由】    聲請具保停止羈押
【裁判全文】
臺灣高等法院刑事裁定                  99年度聲字第2401號
聲  請  人
即  被  告  甲○○
選任辯護人  王銘助律師
上列被告因違反毒品危害防制條例案件（本院99年上訴字第2401
號），聲請具保停止羈押，本院裁定如下：
    主  文
聲請駁回。
    理  由
一、聲請意旨略以：(一)本件被告平日有固定之住居所，亦無任
    何逃亡管道，且無任何情資或事證顯示被告有逃亡之虞，被
    告生活中心皆為法院及警方所知悉，無遠走他方之可能，如
    命被告提供相當並確實之擔保金額或限制住居，應足以擔保
    本案之追訴、審判。(二)本件被告對自己所為已經坦承不諱
    ，深具悔意，且案情已臻明瞭，已無繼續羈押之必要，且本
    案相關事證均已扣押在案，被告現實上已不可能湮滅、偽造
    、變造證據，所有共犯亦已全部到案，是亦無勾串共犯或證
    人之可能。(三)就重罪羈押部分，大法官釋字665號解釋為
    「合憲性現縮解釋」，亦即不能僅因被告涉犯重罪而羈押，
    必須包含有無逃亡、滅證等搭配考量，倘僅因重罪而羈押被
    告即有違「比例原則」，本件被告並無逃亡、串供、湮滅事
    證已如上述，更供出上手予檢調機關，以利追訴相關共犯。
    (四)被告已羈押近10個月，於警詢、偵訊、原審中均坦承所有
    犯行，且製毒集圖成員之張軍凱、王偉恩，均已獲交保，而
    被告僅從事製毒過程之外圍工作，情節相對較輕，加入製毒
    集團時間也比其等短，是依比例原則，應為相同之處理。另
    被告祖父目前正於臺北榮民總醫院加護病房急救中，被告身
    為長孫自應盡其孝道，懇請准予具保停止羈押云云。
二、按被告經法官訊問後，認為犯罪嫌疑重大，而逃亡或有事實
    足認為有逃亡之虞者，或有事實足認為有湮滅、偽造、變造
    證據或勾串共犯或證人之虞者，或所犯為死刑、無期徒刑或
    最輕本刑為5年以上有期徒刑之罪者，非予羈押，顯難進行
    審判，得羈押之，刑事訴訟法第101條第1項定有明文。而此
    所謂之羈押，乃拘禁被告之強制處分，其目的係在於保全證
    據、確保刑事訴訟程序之進行及刑罰權之執行。是被告經法
    官訊問後，究竟有無刑事訴訟法第101條第1項各款之情形，
    均屬事實問題，法院應按訴訟之程度，卷證資料及其他一切
    情事斟酌之。末按刑事訴訟法第101條第1項第3款規定之羈
    押，係因被告所犯為死刑、無期徒刑或最輕本刑為5年以上
    有期徒刑之罪者，其可預期判決之刑度既重，該被告為規避
    刑罰之執行而妨礙追訴、審判程序進行之可能性增加，國家
    刑罰權有難以實現之危險，該規定旨在確保訴訟程序順利進
    行，使國家刑罰權得以實現，以維持重大之社會秩序及增進
    重大之公共利益，其目的洵屬正當。又基於憲法保障人民身
    體自由之意旨，被告犯上開條款之罪嫌疑重大者，仍應有相
    當理由認為其有逃亡、湮滅、偽造、變造證據或勾串共犯或
    證人等之虞，法院斟酌命該被告具保、責付或限制住居等侵
    害較小之手段，均不足以確保追訴、審判或執行程序之順利
    進行，始符合該條款規定，非予羈押，顯難進行追訴、審判
    或執行之要件，此際羈押乃為維持刑事司法權有效行使之最
    後必要手段，於此範圍內，尚未逾越憲法第23條規定之比例
    原則，符合司法院釋字第392號、第653號、第654號解釋意
    旨，與憲法第8條保障人民身體自由及第16條保障人民訴訟
    權之意旨，尚無違背（司法院大法官會議釋字第665號解釋
    同此意旨）。
三、本件聲請人即被告甲○○因違反毒品防制條例等案件，前經
    本院實施訊問後，認為其犯毒品危害防制條例等罪嫌疑重大
    ，且認有事實足認為有逃亡之虞，且其所涉犯係毒品危害防
    制條例第4條第2項製造第二級毒品罪，為最輕本刑為5年以
    上有期徒刑之罪，有刑事訴訟法第101條第1項第1款、第3款
    情形，非予羈押，顯難進行審判，為確保刑事訴訟程序之進
    行及刑罰權之執行，於民國（下同）99年7月19日執行羈押
    迄今，此有本院訊問筆錄及押票在卷足憑。另查被告因上開
    犯罪案件，前經原審判處有期徒刑6年，有上開原審刑事判
    決附卷可稽，是被告確係犯罪嫌疑重大，且所犯之罪為最輕
    本刑為5年以上有期徒刑之罪，按訴訟之程度，卷證資料等
    情，符合刑事訴訟法第101條第1項第3款之法定羈押原因，
    要無疑義。又本案尚未確定，被告既已受上述重刑之諭知，
    客觀上增加被告畏罪逃亡之動機，可預期其逃匿以規避審判
    程序之進行及刑罰之執行之可能性甚高，實有相當理由足認
    有逃亡之虞，復無不得羈押之情形，是被告於現階段之訴訟
    程序中，尚難有何羈押以外之方法代替之，自有予以羈押之
    必要。復審酌被告製造第二級毒品，數量龐大，危害社會治
    安甚鉅，權衡國家刑事司法權之有效行使、社會秩序及公共
    利益、被告人身自由之私益及防禦權受限制之程度，認對被
    告維持羈押處分尚屬適當、必要，合乎比例原則，猶無法以
    具保替代羈押。再有無羈押之必要性，得否具保、責付、限
    制住居而停止羈押，亦屬事實審法院得自由裁量、判斷之職
    權，本件確有羈押之原因及必要等情，已如前述，本院審酌
    全案卷證，認前開羈押原因尚未消滅，並斟酌命被告具保、
    責付或限制住居等侵害較小之手段，均不足以確保審判或執
    行程序之順利進行等情，自無從准予被告以具保及限制住居
    等方式替代之，此與司法院大法官會議釋字第665號解釋之
    意旨亦無相違。茲本院以前項原因依然存在，認有繼續羈押
    之必要。至於聲明意旨所述被告之祖父病危一事，固值同情
    ，惟核與被告是否具備羈押事由與羈押必要性之法律判斷無
    涉，尚無從據為准予被告具保停止羈押之正當事由。
四、綜上，本件聲請人即被告聲請停止羈押，為無理由，應予駁
    回。
中    華    民    國    99    年    8    月    24    日
                    刑事第十八庭審判長法  官  吳鴻章
                                      法  官  曾淑華
                                      法  官  汪梅芬
以上正本證明與原本無異。
如不服本裁定，應於收受送達後五日內向本院提出抗告狀。
                                      書記官  劉寶鈴
中    華    民    國    99    年    8     月    24    日

司法院資訊處製作；財團法人民間司法改革基金會備份。
